【裁判字號】    95,交易,280
【裁判日期】    950928
【裁判案由】    過失傷害
【裁判全文】
臺灣板橋地方法院刑事判決             95年度交易字第280號
公  訴  人  臺灣板橋地方法院檢察署檢察官
被      告  甲○○
                    （另案
上列被告因過失傷害案件，經檢察官提起公訴（九十五年度偵字
第六三九０號），本院判決如下：
    主    文
甲○○因過失傷害人，處有期徒刑參月，如易科罰金，以銀元參
佰元折算壹日。
    犯罪事實
一、甲○○於民國九十四年六月二十三日下午四時十分許，騎乘
    車牌號碼ＣＹ六－三三六號普通重型機車，沿臺北縣新莊巿
    中正路由東向西往桃園方向直行，途經該路段與三泰路口，
    原應注意汽車行駛至交岔路口，其行進應遵守燈光號誌，且
    機器腳踏車行駛之車道，應依標線之規定行駛，而當時天候
    晴，日間有自然光線，路面乾燥亦無缺陷及障礙物，視距良
    好，並無不能注意之情事，竟違規行駛於路面標繪「禁行機
    車」等文字之內側車道，又貿然闖紅燈，致撞及由乙○○騎
    乘、沿臺北縣新莊巿三泰路由北向南往新樹路方向行駛之車
    牌號碼ＭＤＫ－六０三號普通重型機車，乙○○因而人車倒
    地，並受有左側肱骨近端骨折之傷害。甲○○於肇事後，於
    有偵查犯罪職限之公務員查知其為肇事者前，主動向到場處
    理交通事故之警員承認其為肇事者而自首並接受裁判。
二、案經乙○○訴由臺北縣政府警察局新莊分局報請臺灣板橋地
    方法院檢察署檢察官偵查起訴。
    理    由
一、證據能力
  (一)被告以外之人於審判外之言詞或書面陳述，除法律有規定者
    外，不得作為證據。次按被告以外之人於審判外之陳述，經
    當事人於審判程序同意作為證據，法院審酌該言詞陳述或書
    面陳述作成時之情況，認為適當者，亦得為證據。當事人、
    代理人或辯護人於法院調查證據時，知有第一百五十九條第
    一項不得為證據之情形，而未於言詞辯論終結前聲明異議者
    ，視為有前項之同意，刑事訴訟法第一百五十九條之五分別
    定有明文。查卷附之道路交通事故現場圖、現場草圖、調查
    報告表(一)、(二)及長庚紀念醫院診斷證明書，雖屬被告以外之
    人於審判外之書面陳述，惟被告在本院準備程序中經提示前
    開證據並告以要旨，均未否認其證據能力（見本院九十五年
    八月十五日準備程序筆錄），且未於本案言詞辯論終結前聲
    明異議，則本院審酌前開證據均核無違法取證或證明力顯然
    過低之情事，依各該陳述作成時之狀況，並無不適當之情形
    ，自均得為證據。
  (二)又卷附採證照片十八幀均係警察機關利用攝影器材拍攝本案
    交通事故現場以及肇事車輛，以紀錄該現場道路型態、路面
    痕跡、車輛位置以及損壞情況，並非透過人之意思活動予以
    傳達之證據，屬「非供述證據」，自無刑事訴訟法第一百五
    十九條第一項關於「傳聞法則」規定之適用，且核無違法取
    證之情事，亦與本案被告過失傷害犯行具有關連性，亦有證
    據能力。
二、訊據被告固坦承在前述時間及地點騎乘機車與告訴人乙○○
    騎乘之機車發生撞擊，導致告訴人受傷等情不諱，惟矢口否
    認其有何過失，辯稱：伊沒有闖紅燈，告訴人騎乘之機車係
    待轉區內之最後一臺，若伊闖紅燈，怎麼會係撞到最後一臺
    ，而非撞到第一臺？當時伊係騎在慢車道，看到告訴人闖過
    來，為了閃避告訴人，才切到快車道云云。經查：
  (一)被告於九十四年六月二十三日下午四時十分許，騎乘車牌號
    碼ＣＹ六－三三六號普通重型機車，沿臺北縣新莊巿中正路
    由東向西往桃園方向直行，途經該路段與三泰路口，與由告
    訴人騎乘、沿臺北縣新莊巿三泰路由北向南往新樹路方向行
    駛之車牌號碼ＭＤＫ－六０三號普通重型機車發生撞擊，告
    訴人因而人車倒地，並受有左側肱骨近端骨折之傷害等事實
    ，為被告所不否認（見本院九十五年八月十五日準備程序筆
    錄），並據證人即告訴人乙○○於本院審理時證述明確（見
    本院九十五年九月七日審判筆錄），且有道路交通事故現場
    圖、現場草圖、調查報告表(一)、(二)、長庚紀念醫院診斷證明
    書各一件及交通事故現場暨車輛損壞照片十八幀附卷可稽（
    見臺灣板橋地方法院檢察署九十五年度偵字第六三九０號偵
    查卷第二一頁、第二三頁至第二六頁及第三十頁至第三八頁
    ），洵堪認定。
  (二)惟被告辯稱：伊未闖紅燈云云。然證人即告訴人於本院審理
    時證稱：當天伊騎機車沿臺北縣新莊巿中正路往桃園方向行
    駛，途經該路段與三泰路口時，欲左轉往新樹路方向行駛，
    便至三泰路口之機車待轉區等候，伊起步時，三泰路方向之
    燈光號誌為綠燈，被告行駛中正路方向之燈光號誌為紅燈，
    在伊之前，已經有二、三部機車起步直行等語（見本院九十
    五年九月七日審判筆錄），乃指訴被告騎乘機車闖紅燈一節
    相確；且告訴人原騎乘機車沿臺北縣新莊巿中正路往桃園方
    向行駛，途經該路段與三泰路口，欲左轉往新樹路方向行駛
    ，則衡情，倘其為求爭快，大可逕自由中正路左轉新樹路行
    駛，又何需採兩段方式左轉，即先至三泰路口之機車待轉區
    停等，再闖紅燈往新樹路方向行駛？況被告迭陳稱：告訴人
    騎乘之機車原停在三泰路口機車待轉區之最後一輛等語（見
    本院九十五年八月十五日準備程序筆錄及九十五年九月七日
    審判筆錄），則告訴人焉有可能穿越其他停等在其前方之機
    車後闖越紅燈直行？顯見被告指稱：告訴人闖紅燈一節，無
    非事後卸責之詞，不足採信。
  (三)再者，被告亦不否認本案兩車之撞擊點係在臺北縣新莊巿中
    正路與三泰路交岔路口，且在中正路內側車道延伸之範圍內
    等事實（見本院九十五年八月十五日準備程序筆錄），核與
    前述道路交通事故現場圖及現場照片（見同上偵查卷第二三
    頁及第三一頁至第三二頁、第三七頁至第三八頁）所示車輛
    倒地位置相符。至被告雖辯稱：伊原騎車行駛在慢車道內，
    為閃避告訴人，始切換到快車道云云。然依上揭道路交通事
    故現場圖所示，被告騎乘之機車煞車滑痕長達五公尺，均在
    前開交岔路口、屬中正路內側車道延伸之範圍內，且該煞車
    滑痕幾成一直線，此對照卷附交通事故現場照片亦明（見同
    上偵查卷第三八頁），尚難認被告有何自外側車道切換至內
    側車道之情事；況被告於警詢及偵查中均承稱：伊當時行駛
    於中正路內側車道等語明確（見同上偵查卷第十五頁及第六
    十頁），並未提及變換車道一事，是其嗣於本院訊問時改以
    前詞置辯，自無法採信，從而，被告於騎乘機車撞及告訴人
    之前，原即沿臺北縣新莊巿中正路之內側車道行駛，殆屬無
    疑。
  (四)按汽車行駛至交岔路口，其行進應遵守燈光號誌；機器腳踏
    車行駛之車道，應依標線之規定行駛，道路交通安全規則第
    一百零二條第一項第一款前段及第九十九條第一項前段分別
    定有明文。而本案交通事故發生當時天氣晴朗，日間有光線
    照明，路面乾燥亦無缺陷及障礙物，視距良好，且被告行駛
    之臺北縣新莊巿中正路內側車道路面上標繪有「禁行機車」
    等文字，此有前述道路交通事故調查報告表及現場照片在卷
    為憑，被告並無不能注意之情事，竟違規行駛在上揭內側車
    道內，嗣駛至該路段與三泰路交岔路口時，又貿然闖越紅燈
    ，致撞及由告訴人騎乘、沿臺北縣新莊巿三泰路往新樹路方
    向行駛之機車，其就本案車禍之發生自有過失。又被告之過
    失行為與告訴人所受之傷害間具有相當之因果關係。
  (五)綜上，本案事證明確，被告犯行堪以認定，應予依法論罪科
    刑。
三、查被告行為後，刑法部分條文業於九十四年二月二日經總統
    以華總一義字第０九四０００一四九０一號令修正公布，並
    自九十五年七月一日起生效施行（下稱現行刑法）；復參酌
    最高法院九十五年五月二十三日第八次刑事庭會議決議意旨
    ，現行刑法第二條第一項之規定，係規範行為後法律變更所
    生新舊法律比較適用之準據法，於現行刑法施行後，應適用
    現行刑法第二條第一項之規定，為「從舊從輕」之比較。又
    比較時應就罪刑有關之共犯、未遂犯、想像競合犯、牽連犯
    、連續犯、結合犯，以及累犯加重、自首減輕暨其他法定加
    減原因（如身分加減）與加減例等一切情形，綜其全部罪刑
    之結果而為比較。次查，(一)九十五年七月一日現行刑法修正
    施行前，刑法分則關於罰金刑之規定係以銀元為貨幣單位，
    且依現行罰金罰鍰提高標準條例第一條及第四條規定，應按
    各該具體條文制定或修正之時間先後，定其提高之倍數，並
    依現行法規所定貨幣單位折算新臺幣條例第二條規定，銀元
    以新臺幣元之三倍折算之。而刑法施行法於九十五年六月十
    四日經總統以華總一義字第０九五０００八五一八一號令修
    正增訂第一條之一條文，該條規定：「（第一項）中華民國
    九十四年一月七日刑法修正施行後，刑法分則編所定罰金之
    貨幣單位為新臺幣。（第二項）九十四年一月七日刑法修正
    時，刑法分則編未修正之條文定有罰金者，自九十四年一月
    七日刑法修正施行後，就其所定數額提高為三十倍。但七十
    二年六月二十六日至九十四年一月七日新增或修正之條文，
    就其所定數額提高為三倍。」而刑法第二百八十四條第一項
    前段關於過失傷害罪之處罰，乃明訂「處六月以下有期徒刑
    、拘役或五百元以下罰金」，此自二十四年七月一日施行後
    即未再予修正。則依刑法施行法第一條之一規定，其罰金刑
    部分於九十五年七月一日刑法修正生效施行後，改以新臺幣
    元為單位，且數額應提高三十倍；此與修正前之罰金刑係以
    銀元為貨幣單位，且適用罰金罰鍰提高標準條例之規定應提
    高十倍，再依現行法規所定貨幣單位折算新臺幣條例之規定
    以新臺幣元之三倍折算之，相較之下，就罰金刑之最高數額
    部分，對被告而言，二者適用結果並無不同。惟修正前刑法
    第三十三條第五款規定：「主刑之種類如左：五罰金：一元
    以上。」現行刑法第三十三條第五款修正為：「主刑之種類
    如下：五罰金：新臺幣一千元以上，以百元計算之。」則現
    行刑法關於罰金刑之最低數額部分，已較修正前之刑法規定
    提高。是綜合比較修正前、後關於刑法第二百八十四條第一
    項前段過失傷害罪法定刑之規定，以修正前之刑法規定較有
    利於被告。(二)又刑法關於自首減輕其刑之規定，現行刑法第
    六十二條前段將修正前「必減輕其刑」之規定修正為「得減
    輕其刑」，限縮法官得裁量之範圍，影響行為人之刑罰法律
    效果，自以修正前刑法第六十二條前段關於自首減輕其刑之
    規定，較有利於行為人。(三)再者，被告行為時之刑法第四十
    一條第一項前段規定：「犯最重本刑為五年以下有期徒刑以
    下之刑之罪，而受六個月以下有期徒刑或拘役之宣告，因身
    體、教育、職業、家庭之關係或其他正當事由，執行顯有困
    難者，得以一元以上三元以下折算一日，易科罰金。」依斯
    時有效施行之罰金罰鍰提高標準條例第二條前段規定（業於
    九十五年五月十七日經總統以華總一義字第０九五０００六
    九七九一號令修正公布刪除，並自九十五年七月一日起生效
    ），依刑法第四十一條易科罰金者，就其原定數額提高為一
    百倍折算一日，則被告行為時之刑法及罰金罰鍰提高標準條
    例關於易科罰金折算標準之規定，係以銀元三百元折算一日
    ，經折算為新臺幣後，應以新臺幣九百元折算一日。而現行
    刑法第四十一條第一項前段規定：「犯最重本刑為五年以下
    有期徒刑以下之刑之罪，而受六個月以下有期徒刑或拘役之
    宣告者，得以新臺幣一千元、二千元或三千元折算一日，易
    科罰金。」比較修正前、後關於易科罰金折算標準之規定，
    以修正前刑法第四十一條第一項前段及修正前罰金罰鍰提高
    標準條例第二條前段規定，較有利於被告。(四)綜上，經整體
    比較全部罪刑之結果，以九十五年七月一日生效施行前之刑
    法規定，較有利於被告，是依現行刑法第二條第一項前段規
    定，自應一體適用被告行為時之法律即修正前之刑法規定。
四、核被告所為，係犯刑法第二百八十四條第一項前段之過失傷
    害罪。被告於肇事後，在有偵查犯罪職限之公務員查知其為
    犯人前，主動向接獲報案前至事故現場處理之臺北縣政府警
    察局新莊分局交通分隊警員曲文清自首而接受裁判，有該分
    局道路交通事故肇事人自首情形紀錄表一件存卷可查（見同
    上偵查卷第二七頁），應依修正前刑法第六十二條前段規定
    減輕其刑。爰審酌被告駛乘機車違規行駛於內側車道，又闖
    越紅燈，肇致本案車禍發生，使告訴人受有左側肱骨近端骨
    折之傷害，所生危害非輕，而其犯罪後竟猶矢口否認犯行，
    亦未與告訴人達成和解並賠償損失，態度不佳，兼衡其平日
    素行（參臺灣高等法院被告前案紀錄表）、智識程度（高中
    肄業）等一切情狀，量處如主文所示之刑，並諭知易科罰金
    之折算標準，以資懲儆。
據上論斷，應依刑事訴訟法第二百九十九條第一項前段，刑法第
二條第一項前段、第二百八十四條第一項前段，修正前刑法第六
十二條前段、第四十一條第一項前段，罰金罰鍰提高標準條例第
一條前段，修正前罰金罰鍰提高標準條例第二條，判決如主文。
本案經檢察官張瑞娟到庭執行職務。
中    華    民    國    95    年    9     月    28    日
                  刑事第七庭審判長法  官  胡  堅  勤
                                  法  官  李  君  豪
                                  法  官  王  瑜  玲
上列正本證明與原本無異。
如不服本判決，應於判決送達後10日內向本院提出上訴狀（應附
繕本），上訴於臺灣高等法院。
中    華    民    國    95    年    9     月    28    日
                                  書記官  黃  頌  棻
附錄本案論罪科刑法條全文：
中華民國刑法第二百八十四條
（過失傷害罪）
因過失傷害人者，處六月以下有期徒刑、拘役或五百元以下罰金
，致重傷者，處一年以下有期徒刑、拘役或五百元以下罰金。
從事業務之人，因業務上之過失傷害人者，處一年以下有期徒刑
、拘役或一千元以下罰金，致重傷者，處三年以下有期徒刑、拘
役或二千元以下罰金。


司法院資訊處製作；財團法人民間司法改革基金會備份。
